臺灣臺南地方法院交通事件裁定　　　　　　　　　　　九十一年度交聲字第六八號
　　移送機關　交通部公路總局嘉義區監理所新營監理站
　　受處分人　甲○○
　　即異議人
右列受處分人因違反道路交通管理處罰條例案件，對於交通部公路總局嘉義區監理所
新營監理站九十一年二月十八日所為之裁決處分（處分案號：新監裁違第駕裁七三—
Ｂ00000000號），聲明異議，本院裁定如左：
    主  文
原處分撤銷。
甲○○汽車駕駛人，行經有燈光號誌管制之交岔路口闖紅燈，處罰鍰新臺幣壹仟捌佰
元，並記違規點數參點。
    理  由
一、聲明異議意旨如異議狀所載（詳見附件）。
二、按汽車駕駛人，行經有燈光號誌管制之交岔路口闖紅燈者，處新台幣一千八百元
    以上五千四百元以下罰鍰，並記違規點數三點，道路交通管理處罰條例第五十三
    條、第六十三條第一項第三款分別定有明文。然違反道路交通管理事件統一裁罰
    標準及處理細則第十一條第一項第一款前段則另規定：行為人有本條例之情形者
    ，應填製舉發違反道路交通管理事件通知單（以下簡稱通知單），並於被通知人
    欄予以勾記，當場舉發者，被查獲之駕駛人或行為人為受處分人時，應將該通知
    單填記後交付該行為人簽名或蓋章收受之；拒絕簽章者，並記明其事由，視為已
    收受。據此，顯見違規之行為人如有拒絕簽章之情形，則需記明相關事由，方可
    視為行為人已收受該舉發通知單；且因行為人拒絕簽章時，通常不會實際收受該
    舉發通知單，或者隨即將該通知單予以丟棄、撕毀，如此行為人即難據該舉發通
    知單於應到案日期前，前往裁決機關陳述，或依相關規定繳交最低額罰鍰，是此
    項「視為已收受」之擬制效力，影響行為人之權益甚大。因之，所謂「記明其事
    由」，應係指記明行為人拒簽時之相關情狀，諸如不服取締、對於違規事項有疑
    義、撕毀通知單、丟棄通知單、逕行駕車離去等為何拒簽之理由，以及是否業已
    告知其應到案之日期、地點等相關事項，如此始足以供日後查考之用。反之，假
    若僅記載「拒簽」、「未簽」二字，或甚而未有任何記載，則尚難認為業已記明
    相關事由，而得以視為行為人業已收受該舉發通知單。
三、本件受處分人即異議人甲○○雖坦承有於九十年八月二十九日晚間九點二十五分
    左右，駕駛車牌號碼ＩＸＯ—二三０號重型機車，行經設有燈光號誌管制之高雄
    市○○路與玉竹一街之交岔路口等事實，然否認有何闖紅燈之違規行為，辯稱：
    其係於閃黃燈之情況下進入該交岔路口，其並無闖紅燈之行為，應係執勤警員誤
    判所致云云。然查，異議人於前述時、地，確有騎機車闖紅燈之違規行為，除有
    高雄市政府警察局高市警刑字第Ｂ00000000號舉發違反道路交通管理事
    件通知單及高雄市政府警察局交通警察大隊九十一年二月六日高市警交行字第０
    二二三五號函各一份在卷足參外，另證人即當日執勤舉發本違規事件之高雄市政
    府警察局交通警察大隊警員吳良展，亦於本院調查時到庭具結證稱：「（法官問
    ：本件是否你告發的，情形如何？）是我告發的，當時該路口是屬於體育公園出
    來的丁字路口，該地北向南紅燈時，慢車道的車輛經常闖紅燈，加上附近的有老
    年人的活動區域，所以常常發生車禍。所以上級才要求我們加強取締。我都站在
    玉竹二街口附近，該處離玉竹一街口有三十公尺左右，我當時要取締該二路口的
    闖紅燈違規車輛，所以我們才會注意來往車輛情形。我當時看到異議人的違規車
    進入玉竹一街口的時候紅燈已亮了十秒左右，並不是閃黃燈……」等語（參見本
    院九十一年四月十二日訊問筆錄），顯見異議人於前述時、地，確有闖紅燈之違
    規事實。況異議人前於電子公路監理網留言之申訴中，即已承認其確有闖紅燈之
    行為，亦有異議人九十一年一月二十五日電子郵件陳情函一份存卷可憑，是異議
    人於前述時、地，有行經有燈光號誌管制之交岔路口闖紅燈之違規行為，應無疑
    義。
四、其次，按交通警員掣單舉發違反道路交通管理處罰條例所列之違規事實，本質上
    為行政處分，係公務員基於職務上權力，依法就特定之具體事件所為具公法上效
    果之單方行政行為，基於公務員為公法上行為具有公信力之原則，該行政處分當
    可被推定為真正，其據以依法處分之事實認定亦為正確無誤，本此公信原則，乃
    立法者賦予行政機關制定違反道路交通事件統一裁罰標準及處理細則，使執勤警
    員得當機處分（如該細則第二十三條之規定）以維護交通秩序、安全之行政目的
    。反之，若謂公務員一切行政行為均需預留證據以證其實，則國家行政勢必窒礙
    難行，據此，刑事訴訟法就犯罪證據有關之規定中，與屬行政秩序罰之交通違規
    裁罰本旨不合之部分，自不在準用之列。基此，本件受處分人即異議人甲○○雖
    辯稱：其係於閃黃燈之情況下進入路口的云云，然其並未就執勤警員之舉發有誤
    ，提出確實事證以供調查，且核無任何相關證據，足資證明本件執勤警員確有捏
    造事實違法取締之情事，故本件執勤警員本其維護交通秩序、安全職責所為之舉
    發，自應受到合法、正確之推定。至異議人所指本件警員執行取締闖紅燈違規勤
    務時，將警車停放於劃設有黃線禁止停車區域內等情形，縱然屬實，則此亦僅係
    交通警員執行交通指揮、違規取締勤務時，警車停放位置是否適當之問題，與異
    議人闖紅燈之違規行為，經核並無任何直接關係，故異議人尚難執此而指本件執
    勤警員之舉發過程，有何程序違法及不當之處；另警員取締本件違規行為時所站
    之位置，雖與本件案載違規地點之交岔路口，有三十公尺左右之距離，然因本件
    執勤員警原係依照上級指示，為確保案載違規地點附近之體育公園周圍行人與車
    輛往來之交通安全，而前往該路口加強取締闖紅燈之違規行為，故其對於駕駛人
    是否有闖紅燈之情事，本較執行一般勤務時來得專心且注意，因之本件執勤警員
    所舉發之違規事實，應值得採信，而異議人亦不能僅以執勤警員所站之位置稍遠
    ，即指該警員確有誤看、誤判之情形，附此敘明。
五、然而，本件卷附之高雄市政府警察局高市警刑字第Ｂ00000000號舉發違
    反道路交通管理事件通知單移送聯上之收受通知連者簽章欄內，經查則僅記載「
    拒簽收」三字，而未詳細敘述受處分人即異議人甲○○拒絕簽章之相關事由，據
    此並參照右開說明，本件違規事件之舉發程序，尚難依前述違反道路交通管理事
    件統一裁罰標準及處理細則第十一條第一項第一款之規定，視為異議人業已收受
    該舉發通知單，且事後舉發機關亦未依照相關規定，寄送該舉發單予異議人，故
    本件舉發通知單之送達，經核難認係合法適當。從而，移送機關即交通部公路總
    局嘉義區監理所新營監理站，僅據該舉發通知單所載之內容，並因異議人逾越應
    到案期限三十日以上，及未繳納罰款等情，而依照違反道路交通管理事件統一裁
    罰標準及處理細則之相關規定，逕行裁處異議人較高之罰鍰數額（新台幣四千五
    百元），並記違規點數三點，於法即有未合之處，異議人執此指摘原裁處不當，
    應屬有理。
六、綜上所述，本件原裁決處分既有前述違法情形，故應由本院裁定將原處分撤銷，
    然如前述，受處分人即異議人甲○○於前開時、地，行經有燈光號誌管制之交岔
    路口闖紅燈之違規事實，既屬明確，則本院仍應審酌本件異議人違規情節之輕重
    ，另為異議人如主文第二項所示之諭知，以資適法。
七、據上論斷，應依道路交通案件處理辦法第二十條前段，裁定如主文。
中    華    民    國      九十一      年    四        月      十九      日
                              臺灣臺南地方法院交通法庭
                                  法  官    陳  志  成
右正本證明與原本無異
如不服本裁定應於送達後五日內向本院提出抗告狀
                                  書記官    彭  建  山
中    華    民    國      九十一      年    四       月       十九      日
